臺灣高雄地方法院刑事判決　　　　　　　　　　　　　九十年度訴字第二四七號
　　公　訴　人　臺灣高雄地方法院檢察署檢察官
　　被　　　告　丁○○
　　選任辯護人　王烔棻
右列被告因違反森林法案件，經檢察官提起公訴（九十年度偵字第一二０九七號），
本院判決如左：
    主  文
丁○○無罪。
    理  由
一、公訴意旨略以：被告丁○○意圖為自己不法之所有，於民國八十九年底不詳時日
    ，在高雄縣六龜鄉中興村尾庄四五之一號林務局屏東林區管理處六龜工作站負責
    之第九十三林班地內，竊取市價約新台幣（下同）三十萬元之重陽木（即茄冬樹
    ）一株。得手後，對不知情之甲○○稱該樹係其老家整地須暫時移植之樹木，商
    請寄種在甲○○同村尾庄四二之一號扇平山莊之前庭園內，甲○○不疑有他，遂
    許之。嗣經警於九十年五月七日會同林務局屏東林區管理處六龜工作站技士丙○○查獲，因認被告丁○○涉犯森林法第五十條之罪嫌。
二、本件公訴人認被告涉有右揭犯罪，無非係以卷附上開重陽木被竊前後所在位置之
    現場相片十七幀及證人丙○○、甲○○之證言為其論據。訊據被告丁○○固坦承
    其確有將該重陽木移植至扇平山莊內等情不諱，惟堅決否認有何違反森林法之犯
    行，辯稱該棵重陽木原係種植於其家中空地，約於八、九年前因該樹所在位置阻
    礙排水溝之整修，故向扇平山莊地主乙○○借用土地寄種，其後即未再移動，嗣
    於八十六年間，乙○○因該筆土地之界址糾紛，遂同意將有問題部分之土地及地
    上物交還林務局，迄八十九年底被告受僱於甲○○從事維修籬笆之工作時，始知
    上情，乃再向甲○○商借土地，將該棵重陽木移至扇平山莊園區，該棵樹木係其
    所有，其所為並非竊盜等語。
三、按犯罪事實應依證據認定之，無證據不得推定其犯罪事實，不能證明被告犯罪或
    其行為不罰者，應諭知無罪之判決，刑事訴訟法第一百五十四條及第三百零一條
    第一項分別定有明文。另按在訴訟上用以證明事實之證據，須於通常一般之人均
    不致於有所懷疑，而得確信其為真實之程度者，始得據以為有罪之認定；倘其證
    明尚未達到此一程度，而有合理之懷疑存在，致使無從為有罪之確信時，即應為
    無罪之判決，最高法院七十六年台上字第四九八六號著有判例可資參照。又森林
    法第五十條所規範竊取森林主、副產物，搬運、寄藏、收買贓物或為牙保者之各
    個犯罪態樣與刑法普通竊盜或贓物罪毫無差異，而刑法上之竊盜罪，須意圖為自
    己或第三人不法之所有，而取他人所有物，為其成立要件，若行為人因誤信該物
    為自己所有，而取得之，即欠缺意思要件，縱其結果不免有民事上之侵權責任，
    要難認為構成刑法上之竊盜罪，最高法院亦著有二十三年上字第一八九二號判例
    供參。
四、本件經查：
(一)被告辯稱前開重陽木係自其年幼時期即種植於其家中，用以固定自山上引水之水
    管之用，故其上有一石頭及鐵絲纏繞之痕跡，並提出相片三幀為證，核與證人賴
    東山、乙○○所證述之情節相符，復經本院依職權於九十一年二月二十二日會同
    高雄縣美濃地政事務所履勘並測量現場，確認該棵重陽木上確有一長形石頭固定
    於樹幹上，且有多處鐵絲纏繞痕跡，此有勘驗筆錄及現場拍攝之該重陽木相片四
    幀附卷可憑，是被告所稱該樹原為其所有一節，應屬真實而堪採信。
(二)被告丁○○於八、九年前受僱於扇平山莊地主乙○○從事整地工作，因家中排水
    溝的問題，故於徵得乙○○同意後，將前開重陽木自家中移植至乙○○所有之高
    雄縣六龜鄉○○○段土第四五六—四五五及第四五六—四六三地號土地上。詎於
    八十六年間，因該二筆土地與林務局第九十三林班地間之界址有糾紛，經鑑界確
    定後，乙○○即將佔用部分土地返還，並書立切結書一紙，惟此一糾紛過程並未
    告知被告，而被告所有前開重陽木所移植位置，正好即位在已返還林務局之土地
    內等語，業經證人乙○○當庭證述明確，並有該切結書一紙、土地權狀三張及台
    灣高雄地方法院檢察署八十八年度偵字第二二七四號不起訴處分書可佐；又該重
    陽木遭挖掘移植之地點，係在林務局第九十三林班地，與乙○○所有之前開土地
    確互相毗鄰，此有高雄縣美濃地政事務所九十一年三月十一日九一美地二字第一
    二六五號函覆無誤。證人乙○○既未告知被告土地糾紛一事，被告自無從於八十
    六年間即時遷移該棵重陽木，而於八十九年間其再次受僱扇平山莊得知上情後，
    始將該重陽木移至扇平山莊內等情，亦與常情無違。
(三)被告自林務局第九十三林班地內挖掘上開重陽木之後，即將該樹寄種於現由甲○○所經營之扇平山莊前方庭園內一節，業經證人甲○○證述無誤，而該樹現今所
    在位置並非隱密，無論扇平山莊內之遊客或使用該地區○道○路人均可一望即知
    ，亦經本院現場勘驗無誤，且有相片附卷可憑。設若被告確有不法所有之意圖，
    於竊取該棵重陽木之後，自應立即尋覓管道出售，或將之藏放於他人不易發現之
    處，斷無如此公然種植於扇平山莊前方庭園中之可能，由此益徵被告係本於對該
    樹有所有權之確信而移植，而無何不法所有意圖。
五、綜上所述，該棵重陽木雖種植於林務局之林班地，而於民法上已為該土地之成分
    ，然被告既確信對該樹有所有權，則尚難僅憑被告移植該棵重陽木即推認被告確
    有為不法利益而竊盜之意圖甚明。此外，復查無其他積極證據，足認被告確有竊
    盜犯行，依法應諭知無罪之判決。
據上論斷，應依刑事訴訟法第三百零一條第一項，判決如主文。
中      華      民      國      九十一    年      四    月    二十二    日
                                      臺灣高雄地方法院刑事第一庭
                                          審判長法  官  林  水  城
                                                法  官  曾  逸  誠
                                                法  官  謝  雨  真
右正本證明與原本無異。
如不服本判決，應於判決送達後十日內，向本院提出上訴狀。
                                                書記官  陳  威  志
中    華    民    國      九十一      年      四      月     二十二     日
